【裁判字號】    99,易,448
【裁判日期】    991125
【裁判案由】    違反政府採購法
【裁判全文】
臺灣花蓮地方法院刑事判決               99年度易字第448號
公  訴  人  臺灣花蓮地方法院檢察署檢察官
被      告  張萬宗
選任辯護人  鍾年展律師
上列被告因違反政府採購法案件，經檢察官提起公訴（99年度偵
字第4385號），被告於準備程序中就被訴事實為有罪之陳述，經
本院合議庭裁定由受命法官改依簡式程序審理，判決如下：
    主  文
張萬宗犯政府採購法第八十七條第五項前段之妨害投標罪，處有
期徒刑伍月，如易科罰金，以新臺幣壹千元折算壹日。緩刑貳年
，並應於本判決確定之日起陸月內，向公庫支付新臺幣拾貳萬元
。
    事  實
一、張萬宗係萱瑩土木包工業之負責人，緣花蓮縣政府於民國96
    年 4月間辦理「花蓮縣玉里鎮長良﹝二﹞早期農地重畫區○
    ○路更新改善工程」（下稱「長良工程」），該工程明定投
    標廠商需具備丙級以上綜合營造業資格，且該工程前已 3次
    流標，張萬宗遂與詹金富（另案審理中）共同意圖影響採購
    結果，基於借用他人名義投標之犯意聯絡，由詹金富於96年
    5月16日第3次開標後至96年5月30日第4次開標前某日，出面
    向邱坤誠（另案審理中）借用東誠公司之牌照準備投標「長
    良工程」，並得邱坤誠之容許，雙方協議由東誠公司提供面
    額新臺幣（下同）90萬元之押標金支票及指派東誠公司之員
    工李瑩蓁出席開標會議，於同年 5月30日、6月13日、7月14
    日、7月25日（起訴書誤載為6月25日）長良工程辦理第4、5
    、6、7次招標時，邱坤誠即依協議方式借牌與詹金富、張萬
    宗投標，並於同年7月25日第7次招標時以新臺幣（下同）1,
    780萬得標。得標後詹金富即於同年月 26日自富里郵局帳戶
    匯款89萬元予張萬宗花蓮縣富里鄉農會（以下簡稱富里農會
    ）帳戶（帳號： 0000000號），張萬宗於同日加以提領後，
    並於同日自不知情之配偶廖炎嬌富里農會帳戶（帳號：0000
    000號）提領89萬元，再由張萬宗將所提領合計178萬元現金
    ，匯款至邱坤誠於華南商業銀行股份有限公司花蓮分行（以
    下簡稱華南銀行）之帳戶，以共同分擔是項工程之履約保證
    金；邱坤誠則向華南銀行申請開立保證支票88萬元連同之前
    押標金90萬元支票，用於支付得標長良工程之履約保證金17
     8萬元。詹金富、張萬宗即以東誠公司名義得標長良工程，
    並由張萬宗擔任工地負責人，共同負責該工程之施作。
二、案經本院刑事庭依職權告發由臺灣花蓮地方法院檢察署檢察
    官偵查起訴。
    理  由
一、本件係經被告張萬宗於準備程序當庭表示認罪，而經本院裁
    定以簡式審判程序加以審理，則依據刑事訴訟法第273條之2
    、同法第159條第2項之規定，不適用傳聞法則有關限制證據
    能力之相關規定，合先敘明。
二、上揭犯罪事實，業經被告於本院審理時坦承不諱（見本院卷
    第22頁），復有共同被告邱坤誠於偵訊時之陳述（見99年度
    他字第675號，下稱偵卷，第81-84頁）、證人李瑩蓁及羅瑞
    枝於警詢、檢察官偵訊之證述在卷可參（見偵卷第70-81、8
    6-87、90-91頁），並有行動電話門號0000000000、0000000
     000號之通訊監察譯文、被告之富里鄉農會帳戶交易明細表
    、東誠公司及邱坤誠華南商業銀行花蓮分行帳戶交易明細表
    、華南銀行96年 7月17日、7月24日、7月26日轉帳收入傳票
    、東誠公司桌曆、現金收支簿、花蓮縣玉里鄉活期存款、取
    款憑條、匯款傳票、匯款申請書、支票、標單及花蓮縣政府
    開標紀錄影本在卷（見法務部調查局卷第1-25、27-43、48-
    51、58- 59、64-72、76-81頁）及估驗資料、文件資料、存
    摺、支票簿、活期存款取款憑條、印章、活期存款存根、支
    票存款送款簿、工程標單、開標紀錄、退還押標金申請單等
    扣案可資佐證，堪以補強被告上揭自白確與事實相符，本件
    事證已甚明確，應依法論科。
三、核被告所為，係犯政府採購法第87條第 5項前段之妨害投標
    罪，被告與詹金富間有犯意聯絡與行為分擔，為共同正犯。
    被告對同一工程先後 4次借牌投標之犯行，侵害同一個法益
    ，各行為之獨立性極為薄弱，應以接續犯論以包括 1罪。爰
    審酌被告國小畢業之智識程度，使政府採購法所期待建立之
    公平、公開競標制度無法落實，及被告之犯罪手段，分工程
    度，於本院審理中坦承犯行，態度尚稱良好等一切情狀，量
    處如主文所示之刑，並諭知易科罰金之折算標準。查被告無
    任何前科紀錄，有臺灣高等法院被告前案紀錄表存卷可考，
    其素行良好，因一時失慮，偶罹刑典，且犯後坦承犯行，經
    此偵查、審判之教訓，自當知所警惕，信無再犯之虞，本院
    認所宣告之刑以暫不執行為適當，爰依刑法第74條第1項第1
    款規定，宣告緩刑 2年。又斟酌被告犯罪情節，依刑法第74
    條第2項第4款之規定，命被告應於本判決確定之日起 6月內
    向公庫支付新臺幣12萬元，以懲不法，並勵自新。
據上論斷，應依刑事訴訟法第273條之1第1項、第299條第 1項前
段，政府採購法第87條第5項前段，刑法第11條前段、第 28條、
第41條第1項、第74條第1項第1款、第2項第4款，判決如主文。
本案經檢察官林英正到庭執行職務。
中    華    民    國    99    年    11    月    25    日
                  刑事第三庭    法  官  吳育汝
以上正本證明與原本無異。
如不服本判決應於收受送達後10日內向本院提出上訴書狀，並應
敘述具體理由。其未敘述上訴理由者，應於上訴期間屆滿後20日
內向本院補提理由書(均須按他造當事人之人數附繕本)「切勿逕
送上級法院」。
中    華    民    國    99    年    11    月    25    日
                                書記官
附錄論罪科刑法條：
政府採購法第87條第5項：
意圖影響採購結果或獲取不當利益，而借用他人名義或證件投標
者，處3年以下有期徒刑，得併科新臺幣1百萬元以下罰金。容許
他人借用本人名義或證件參加投標者，亦同。

司法院資訊處製作；財團法人民間司法改革基金會備份。
